最高法院刑事判決　　　　　　一○○年度台上字第二九一六號
上　訴　人　簡永祥
選任辯護人　許中銘律師（法律扶助律師）
上　訴　人　劉郼俊
選任辯護人　蔡錦得律師（法律扶助律師）
上列上訴人等因違反毒品危害防制條例案件，不服台灣高等法院
中華民國九十九年一月二十八日第二審判決（九十八年度上訴字
第四二七四號，起訴案號：台灣板橋地方法院檢察署九十七年度
偵字第二三一四二、二八八二六號），提起上訴，本院判決如下
：
    主  文
上訴駁回。
    理  由
按刑事訴訟法第三百七十七條規定：上訴於第三審法院，非以判
決違背法令為理由，不得為之；是提起第三審上訴，應以原判決
違背法令為理由，係屬法定要件。如果上訴理由書狀並未依據卷
內訴訟資料具體指摘原判決不適用何種法則或如何適用不當，或
所指摘原判決違法情事，顯與法律規定得為第三審上訴理由之違
法情形不相適合時，均應認其上訴為違背法律上之程式，予以駁
回。本件原審經審理結果，認為上訴人簡永祥、劉郼俊（以下除
各別記載上訴人姓名者外，均稱上訴人等）有其事實欄所載販賣
第一級毒品海洛因之犯行，因而撤銷第一審之科刑判決，經比較
修正前、後毒品危害防制條例第四條規定，並適用刑法第五十九
條後，改判仍論簡永祥犯如原判決附表（下稱附表）一所示販賣
第一級毒品罪（均累犯，計六罪）；劉郼俊犯如附表二所示之販
賣第一級毒品罪（均累犯，計二罪），各處如附表一、二所示之
刑，並定其應執行之刑及為相關從刑之宣告（劉郼俊被訴於民國
九十七年六月十四日十四時許、同年月十五日十八時許、同年月
十六日凌晨一時許、同年月二十六日十四時許販賣第一級毒品部
分，原判決撤銷第一審之科刑判決，改判諭知無罪，已告確定）
。已詳敘其調查、取捨證據之結果及憑以認定犯罪事實之心證理
由，並就上訴人等否認犯行之供詞及所辯各語認非可採，予以論
述指駁，俱有卷存證據資料可資覆按。簡永祥上訴意旨略稱：(一)
、戴文哲就九十七年七月一日之交易，先稱：「好像是阿祥本人
將海洛因交給我的」，嗣改稱：「是被告劉拿給我的」。就此重
要情節為前後矛盾之陳述，其並證稱：心理有壓力等語。其真意
為何？所述復有前述之瑕疵，即有調查證據以擔保其陳述之真實
性之必要。原審竟未為之，即有調查職責未盡之違法。(二)、戴文
哲於檢察事務官詢問及第一審詰問時，就前述七月一日之毒品之
交付，均證稱係簡永祥送我的；劉郼俊亦稱僅交付未付款各等語
。簡永祥並已就此辯解。有關販賣毒品予鍾衍駿部分，簡永祥辯
稱：買賣毒品者係綽號「阿松」之男子；鍾衍駿亦證指有「阿松
」其人，且係向「阿松」買毒品各等語。以上均係有利於簡永祥
之證據，縱簡永祥所辯無由成立，若無其他積極事證，仍不得據
為不利簡永祥之認定。原審未予詳究，僅以簡永祥之辯解不可採
為由，逕認其販賣毒品，亦有應調查之證據未予調查及理由不備
之違法。(三)、含SIM卡之0000000000 號手機，係簡永祥所有供日
常生活所需，並非專供犯罪之用，此由卷附監聽譯文即可印證。
原判決未予區辨，逕為沒收之諭知，自有判決不備理由及適用法
則不當之違法。劉郼俊上訴意旨略稱：第一審判決認劉郼俊成立
販賣第一級毒品六罪，其中四罪，各處有期徒刑十五年三月，另
二罪均處有期徒刑十五年六月，應執行刑為有期徒刑十六年。原
審撤銷第一審前述四罪部分之判決，改判諭知無罪；二罪部分，
則仍認定成立犯罪，並均量處如第一審之十五年六月之刑期。詎
原審就前開有罪部分卻量定應執行刑為有期徒刑十六年二月，顯
較第一審為重。其未衡量一審之六罪及二審之二罪之明顯不同，
惡性比重、行為次數時間之懸殊，以及獲得利益之極大差異等因
素，有違比例原則及公平原則，而不符司法正義。且比較原判決
就簡永祥所犯六罪，各處有期徒刑十五年六月，應執行有期徒刑
二十年之事實，亦可印證原判決有前述違法情形各等語。
惟按：(一)、採證認事，係事實審法院之職權，其對證據證明力所
為之判斷，如未違背經驗法則與論理法則，復已敘述其憑以判斷
之心證理由，即不能任意指為違法。本件原判決就其依憑調查所
得之證據資料，就九十七年七月一日之交易（即原判決事實欄三
、(六)部分），認係戴文哲擬以賒帳方式，向簡永祥購買價值新台
幣（下同）三千三百元之海洛因，獲簡永祥同意後，簡永祥即將
海洛因交由劉郼俊出面，至約定之地點交付戴文哲之事實，已敘
明所憑之依據及其認定之理由。就戴文哲於檢察事務官詢問時一
度陳稱：那一次沒有拿錢給劉郼俊，簡永祥說是要送我的；劉郼
俊亦稱：未收取金錢各云云。亦已據戴文哲其後之證述及卷附監
聽譯文等證據資料，敘明該次海洛因之交付，係買賣而非無償轉
讓之理由（見原判決第十三頁3.至第十四頁）。所為之論斷說明
，從形式上觀察，並無不依證據認定事實或判決不載理由之違法
情形。又戴文哲就九十七年七月一日之購買毒品情形，先稱：「
好像是阿祥本人將海洛因交給我的」，惟於檢察事務官先後追問
：「在（七月一日）電話中提到的怪頭是何人？」、「被告劉（
郼俊）是否有拿過毒品給你？」後，即分別補稱：「是在場的被
告劉」、「97年7月1日那一次我買了3300是被告劉拿給我的」。
經質之劉郼俊亦稱：「……簡（永祥）曾拿東西給我，託我拿給
戴文哲，我不知道那是什麼東西……：、「（幫簡拿東西拿過幾
次？）印象中只有一次，就是拿給戴」；其後於檢察官之另次訊
問時亦稱：「（戴文哲稱：〈你〉當時97年7月1日有跟簡永祥買
3300毒品，是你拿給他的，意見？）那應該戴文哲跟鐘（鍾）衍
駿我都有拿給他們過」、「各一次」各等語（見偵字第二三一四
二號卷第四三之一、五三頁）。再對照附表八所列簡永祥（A ）
與戴文哲（B）間於九十七年七月二日之電話監聽譯文，有「B：
我昨天才拿3千3啊，拜託啦。救我一下，我要明天才有錢」、「
（A）好啦，你打給『怪頭』，你打給怪頭」、（B）阿好好好」
之對話（見原判決第二八頁），以及劉郼俊坦承其即係「怪頭」
，並稱：那時候與簡永祥住在一起等事實（見同上偵卷第九、五
一頁）。足見該次毒品交易，確係簡永祥先與戴文哲約妥後，再
囑由劉郼俊出面交付予戴文哲。原判決關於此部分之說明雖稍簡
略，仍與判決不載理由及調查職責未盡之違法情形有別。(二)、00
00000000號手機，係簡永祥所有供其與鍾衍駿買賣毒品聯絡之用
，已經原判決敘明在卷，既係簡永祥所有供本案犯罪所用之物，
原判決依法宣告沒收，即不得指為違誤。(三)、法律上屬於自由裁
量之事項，除不得逾越法律所規定範圍之外部性界限外，尚應受
比例原則、公平正義原則之規範，謹守法律秩序之理念，體察法
律之規範目的，使其結果實質正當，合於裁量之內部性界限，俾
與立法本旨相契合。刑法第五十一條第五款規定數罪併罰，宣告
多數有期徒刑者，應於各刑中之最長期以上，各刑合併之刑期以
下，定其應執行之刑期，但不得逾三十年，此即外部性界限。然
上開規定屬刑法賦予法院自由裁量之事項，仍應受內部性界限之
拘束。而刑法修正將連續犯、常業犯規定悉予刪除，改採一行為
一罪一罰。是定其刑期時，除仍應就各別刑罰規範之目的、輕重
罪間體系之平衡、整體犯罪非難評價、各行為彼此間之偶發性、
與被告前科之關聯性、各行為所侵害法益之專屬性或同一性、數
罪對法益侵害之加重效應、罪數所反映之被告人格特性與犯罪傾
向、社會對特定犯罪（例如一再殺人或販毒行為）處罰之期待等
，為綜合判斷外，尤須參酌刑罰公平性，以杜絕僥倖、減少犯罪
之立法意旨，為妥適之裁量。本件第一審判決認劉郼俊犯販賣第
一級毒品共六罪，其中四罪，各處有期徒刑十五年三月，另二罪
均處有期徒刑十五年六月，應執行刑為有期徒刑十六年。固係在
各刑之最長期十五年六月以上，各刑合併之刑期九十二年以下，
而合於刑法第五十一條第五款之規定。然海洛因具高度成癮性、
濫用性，對社會危害及國民健康之危害甚鉅，應予較高非難。原
審據檢察官對上訴人等不利益之上訴，審酌劉郼俊與簡永祥共同
販賣海洛因予他人施用，足以使人沉迷於毒癮，無法自拔，輕則
戕害身心，重則引發更多各種犯罪，實為多種犯罪之源頭，對社
會國家之傷害頗深，劉郼俊販賣海洛因二次，惡性重大，犯後否
認犯罪，態度不佳，認第一審判決關於執行刑之量定，不合罪刑
相當原則而予以撤銷（見原判決第十八、十九頁）；併審酌刑法
第五十七條各款所列情形後，就劉郼俊所犯二罪，各處有期徒刑
十五年六月；再依刑法第五十一條第五款規定，定其應執行刑為
有期徒刑十六年二月。核無違背刑事訴訟法第三百七十條或明顯
不當情形。劉郼俊上訴意旨之指摘，與法律規定得為第三審上訴
理由之違法情形，不相適合。依上說明，上訴人等之上訴，均違
背法律上之程式，俱應予駁回。
據上論結，應依刑事訴訟法第三百九十五條前段，判決如主文。
中    華    民    國  一○○  年    六    月    一    日
                      最高法院刑事第三庭
                          審判長法官  陳  正  庸  
                                法官  林  秀  夫  
                                法官  林  瑞  斌  
                                法官  謝  靜  恒  
                                法官  徐  文  亮  
本件正本證明與原本無異
                                      書  記  官  
中    華    民    國  一○○  年    六    月    十    日
                                                      V